臺灣板橋地方法院民事判決　　　　　　　100年度婚字第418號
原　　　告　王漢成
訴訟代理人　姜震律師
複代理人　　王道元律師
被　　　告　寧桂芹
上列當事人間請求離婚事件，前經本院於中華民國100 年9 月28
日言詞辯論終結，茲判決如下：
    主      文
准原告與被告離婚。
訴訟費用由被告負擔。
    事實及理由
壹、程序方面：
一、本件被告經合法通知，未於言詞辯論期日到場，核無民事訴
    訟法第386 條所列各款情形，爰依原告之聲請，由其一造辯
    論而為判決。
二、次按夫妻之一方為臺灣地區人民，一方為大陸地區人民者，
    其結婚或離婚之效力，依臺灣地區之法律；判決離婚之事由
    ，依臺灣地區之法律，臺灣地區與大陸地區人民關係條例第
    53條、第52條第2 項分別定有明文。次按離婚之訴，專屬夫
    妻之住所地或夫、妻死亡時住所地之法院管轄，但訴之原因
    事實發生於夫或妻之居所地者，得由各該居所地之法院管轄
    ，民事訴訟法第568 條第1 項規定甚明。又夫妻之住所，由
    雙方共同協議之，民法第1002條第1 項前段亦有明定。查本
    件原告為臺灣地區人民，被告係大陸地區人民，原告主張兩
    造於民國91年12月2 日在大陸地區結婚，嗣後被告來臺與原
    告共同生活居住在新北市永和區，之後兩造遷居至臺北市內
    湖區，又遷居至新北市新莊區，而兩造因感情不睦，被告則
    另居住於他處之事實，有結婚公證書影本及戶籍謄本在卷可
    憑（見本院卷第9 、10頁），是依上開規定，堪認兩造最後
    之夫妻住居所係位於新北市新莊區，則依首揭規定，本院就
    本件離婚訴訟即有專屬管轄權，且就判決離婚之事由應適用
    臺灣地區之中華民國法律定之，合先敘明。
貳、實體方面：
一、原告主張：其與大陸地區人民即被告於民國91年12月2 日於
    大陸地區結婚，並於91年12月30日辦理結婚登記。婚後被告
    曾來臺與原告共同生活，共同居住於新北市○○區○○路49
    巷38號3 樓，嗣被告嫌棄環境不佳，遂遷往臺北市○○區○
    ○路207 巷5 弄4 號4 樓，惟兩造旋因感情不睦而分房，其
    後又遷居至新北市新莊區，被告則另居住於他處，經原告要
    求被告放棄中國國籍歸化我國，卻遭被告悍然拒絕。92年間
    ，被告返回大陸地區後，提議投資「藏藥」，要求原告匯款
    ，原告遂匯款70萬元至大陸之被告帳戶。97年間被告又藉口
    修繕祖母之墓地，向原告索討10萬元，98年4 月25日原告將
    永和區○○路49巷38號3 樓之房地以480 萬元價格出售，詎
    該買賣價金竟遭被告提領一空，而原告本得於每年之1 月16
    日、7 月16日領取約30萬元之退休俸，但於98年7 月16日所
    領取之退休俸，被告竟誆稱母親罹患腦癌，而全數領空後隨
    即返回中國，且於離開臺灣前赴警局申報原告為失蹤人口，
    嗣經原告自行前往新莊分局撤銷失蹤人口之登記。綜上，兩
    造自93、94年間起分居，迄未再共同生活，被告並自99年1
    月16日出境後未再返臺，兩造婚姻有名無實，僅剩金錢之索
    求，為此原告認兩造婚姻已生有難以繼續維持之重大事由，
    爰依民法第1052條第2 項之規定訴請離婚等語。
二、被告方面：被告經合法通知未於言詞辯論期日到場，亦未提
    出任何書狀作聲明陳述。
三、本院之判斷：
  (一)查原告主張兩造係夫妻關係，現婚姻關係仍存續中，有原告
    所提結婚公證書影本及戶籍謄本各1 件為證（見本院卷第9
    、10頁）。又原告主張被告雖曾來臺與伊共同生活，惟兩造
    於93、94年間即已分居，復因被告不斷向原告索取高額金錢
    ，致兩造間感情不睦，被告並於99年1 月16日出境離臺後即
    未再入境，迄今分居已逾6 年未共同生活等情，業經證人即
    原告之女王律蘋於本院言詞辯論時到庭證稱：伊父親即原告
    有跟伊說他常常跟被告吵架。伊94年從大學畢業，跟父親見
    面的時候就會聊到被告的事情，原告說他跟被告是分開睡，
    如過要進被告的房間，還要敲門請被告出門，才可以談事情
    。伊後來知道原告大約於98年左右把永和的房屋賣掉，搬到
    新莊去住，因為伊原先的戶籍地是在永和，原告把房屋賣掉
    的時候有要伊遷戶籍。當時原告告訴伊，他把永和的房屋賣
    掉，是因為被告想要在內湖買房子，但是後來賣房屋的錢被
    被告拿走，也沒有在內湖買房屋，被告就回到大陸去。伊知
    道兩造常常為了金錢的事情吵架，例如退休俸的事情，且被
    告沒有臺灣的身分證，沒有辦法在臺灣工作，原告的退休俸
    要養2 個人，且被告身體不好，要常買中藥，還要買化妝品
    ，還要借錢給被告的親戚，這樣的開銷負擔很大，原告一個
    月的退休俸約4 、5 萬元，沒有辦法應付2 個人生活，他還
    去兼了一個管理員的工作。兩造沒有辦法維持婚姻的原因，
    是因為兩造經常爭執，造成原告壓力很大沒有辦法睡覺，且
    被告的親戚還說要對原告下蠱。兩造自從98年伊父親搬到新
    莊之後，已經約2 年沒有聯絡等語甚詳（見本院100 年9 月
    28日言詞辯論筆錄）。經本院依職權調閱被告之入出境紀錄
    ，被告確實於99年1 月16日出境離臺後即未再入境，此有內
    政部入出國及移民署函覆之被告入出國日期紀錄1 件在卷可
    憑（見本院卷第28頁）。再參以被告經合法通知均未提出任
    何書狀或到庭答辯，本院綜上事證，認原告上開主張，堪信
    為真實。
  (二)按夫妻之一方有民法第1052條第1 項各款以外之重大事由，
    難以維持婚姻者，夫妻之一方得請求離婚。但其事由應由夫
    妻之一方負責者，僅他方得請求離婚，同法第1052條第2 項
    定有明文。而該條項但書之規定，係為求公允而設，故難以
    維持婚姻之重大事由，夫妻雙方均須負責時，應比較衡量雙
    方之有責程度，僅許責任較輕之一方，得向責任較重之他方
    請求離婚，如雙方之有責程度相同時，則雙方均得請求離婚
    ，始符公平。次按婚姻乃一男一女之兩性結合，以組織家庭
    ，共同生活為目的。我國民法親屬編第3 節明定婚姻之普通
    效力，其中第1001條規定夫妻互負同居之義務，即在彰顯婚
    姻以組織家庭、共同生活為目的之本質。故如有足以破壞共
    同生活或難以維持共同生活之情事發生，允宜許其離婚以消
    滅婚姻關係。民法第1052條第2 項規定乃關於夫妻請求裁判
    離婚事由之概括規定，其目的在使夫妻請求裁判離婚之事由
    更富彈性，夫妻間如已發生難以維持婚姻之重大事由，縱不
    符同條第1 項所列各款情形，仍得訴請離婚。又婚姻係以夫
    妻雙方情感為基礎，以共同生活為目的，配偶間應本相互協
    力保持其共同生活之圓滿、安全及幸福，若此基礎不復存在
    ，致夫妻無法共同生活，且無復合之可能，亦無強令共組家
    庭致互相憎恨之必要，即應認有難以維持婚姻之重大事由存
    在。查兩造於93、94年間即已分居，復因被告不斷向原告索
    取高額金錢，致兩造間感情不睦，被告並於99年1 月16日出
    境離臺後即未再入境，迄今分居已逾6 年未共同生活等情，
    ，俱如前述，顯見兩造間就夫妻關係應存之基本生活與相互
    照顧扶持、誠摯相愛之對待義務，早已名存實亡，則兩造間
    之婚姻既已生破綻而顯無回復之希望，且經核上開事由之發
    生、擴大、終致無可回復，係因可歸責於被告一方所致，從
    而原告依據民法第1052條第2 項之規定訴請裁判離婚，洵屬
    有據，應予准許。
四、訴訟費用裁判之依據：民事訴訟法第78條。
中    華    民    國   100    年    10    月    14    日
                  家事法庭  法  官  張筱琪
上開正本證明與原本無異。
如對本判決不服，得於判決正本送達後20日內向本院提出上訴狀
（須按他造人數附繕本），並繳交上訴裁判費新臺幣4,500元。
中    華    民    國   100    年    10    月    14    日
                            書記官  張坤校